【裁判字號】    95,訴,639
【裁判日期】    951219
【裁判案由】    常業詐欺
【裁判全文】
臺灣臺中地方法院刑事判決               95年度訴字第639號
公  訴  人  台灣台中地方法院檢察署檢察官
被      告  謝Ｏ隆
            賴Ｏ燕
            謝Ｏ宏
            林Ｏ君
上四人共同
選任辯護人  陳惠玲律師
            莊乾城律師
被      告  蔡Ｏ裕
選任辯護人  游琦俊律師
被      告  翁Ｏ原
            陳Ｏ聰
上列被告因常業詐欺案件，經檢察官提起公訴（九十四年度偵字
第一一三二六號、九十五年度偵字第一三一九、三二二九號）及
移送併辦（九十五年度偵字第一六七一五、二二０二五號），本
院判決如下：
    主    文
謝Ｏ隆共同意圖為自己不法之所有，以詐術使人將本人之物交付
為常業，累犯，處有期徒刑參年。
賴Ｏ燕共同意圖為自己不法之所有，以詐術使人將本人之物交付
為常業，累犯，處有期徒刑貳年。
謝Ｏ宏共同意圖為自己不法之所有，以詐術使人將本人之物交付
為常業，累犯，處有期徒刑貳年。
林Ｏ君共同意圖為自己不法之所有，以詐術使人將本人之物交付
為常業，處有期徒刑壹年伍月。
翁Ｏ原共同意圖為自己不法之所有，以詐術使人將本人之物交付
為常業，處有期徒刑壹年。
陳Ｏ聰共同意圖為自己不法之所有，以詐術使人將本人之物交付
為常業，處有期徒刑壹年。
蔡Ｏ裕幫助意圖為自己不法之所有，以詐術使人將本人之物交付
，未遂，處有期徒刑參月，如易科罰金，以銀元參佰元即新台幣
玖佰元折算壹日。
    犯罪事實
一、謝Ｏ隆曾因懲治盜匪條例、槍砲彈藥刀械管制條例案件，經
    最高法院及台灣高等法院台中分院分別判處有期徒刑八年、
    六月，定其應執行刑為有期徒刑八年三月（後減刑為有期徒
    刑八年一月），於民國八十二年三月十七日假釋，後假釋經
    撤銷，應執行殘刑三年五月三日；又因兒童及少年性交易防
    制條例案件，經台灣高等法院台中分院判處有期徒刑三年六
    月，與上開殘刑合併執行至八十九年六月三日又假釋，九十
    二年三月二十九日假釋期滿執行完畢。賴Ｏ燕曾因兒童及少
    年性交易防制條例案件，經台灣高等法院台中分院判處有期
    徒刑三年二月，於八十八年十月五日假釋，至九十年三月二
    十七日假釋期滿執行完畢；又因違反著作權法案件，經台灣
    高等法院台中分院判處有期徒刑四月，於九十一年五月九日
    執行完畢。賴俊宏曾因竊盜、麻醉藥品管理條例、肅清煙毒
    條例案件，經最高法院、台灣高等法院台中分院及本院分別
    判處有期徒刑二年、三年、一年、二年二月、六月，定其應
    執行刑為有期徒刑八年，於八十九年五月二日假釋，至九十
    三年一月二日假釋期滿執行完畢。均仍不知悔改，復與甲○
    ○、謝Ｏ崙等人共同意圖為自己不法之所有，基於常業之犯
    意，利用謝Ｏ隆、賴Ｏ燕、謝Ｏ宏、林Ｏ君在台中市○區○
    ○路二八二號、台中市○區○○路五五七號經營之大群人力
    仲介有限公司，及謝Ｏ崙在台中市○區○○路、進化路口附
    近開設之通訊行作為掩護，邀集分別與其等有犯意聯絡之乙
    ○○、陳Ｏ聰及蘇Ｏ展、陳Ｏ君、楊Ｏ嵐、蕭Ｏ彬、廖Ｏ青
    、林Ｏ介、李Ｏ銘、劉Ｏ哲、傅Ｏ力、王Ｏ強、徐Ｏ志、簡
    正忠、謝Ｏ威、李Ｏ倫、高Ｏ杰、陳Ｏ明、張Ｏ森等人，充
    當人頭保戶（除陳Ｏ君係基於詐欺取財之犯意外，其餘人頭
    保戶均基於常業之犯意），由謝Ｏ隆、賴Ｏ燕、謝Ｏ宏、甲
    ○○及謝Ｏ崙等人負責尋找保險公司，代為辦理投保人壽附
    加醫療保險或意外傷害保險，並代為繳納保險費用及處理住
    院、理賠事宜，合謀以不實之傷害住院，取得醫院開具之診
    斷證明及收據，向保險公司詐取保險理賠金，而於附表一至
    十九所示之時間，以翁Ｏ原、陳Ｏ聰等人為要保人，先向附
    表一至十九所示之保險公司辦理人壽附加醫療保險或意外傷
    害保險，再指示翁Ｏ原、陳Ｏ聰等人分別至秀傳紀念醫院、
    中山醫學大學附設醫院、清泉綜合醫院、澄清綜合醫院、慈
    濟綜合醫院大林分院、衛生署台中醫院、順天綜合醫院、仁
    愛綜合醫院、營新醫院、衛生署新營醫院、奇美醫院柳營分
    院、錫和診所、蔡Ｏ裕中醫診所，佯稱發生意外造成腦震盪
    、頭暈、頭痛、嘔吐、心悸等外觀無從檢視之症狀，就診或
    住院治療（其中蔡Ｏ裕中醫診所出具之陳Ｏ君診斷證明書及
    收據，係林Ｏ君以陳Ｏ君名義前往就診，不實記載受有右手
    肘、右膝蓋挫傷瘀腫、右臀部撞傷瘀腫之傷害，詳如下述）
    ，藉此取得醫院或診所開具之診斷證明書及收據，向附表一
    至十九所示之保險公司申請理賠，使保險公司陷於錯誤，給
    付附表一至十九所示之保險理賠金，而與翁Ｏ原、陳Ｏ聰等
    人朋分花用，並均恃以為生。
二、蔡Ｏ裕係址設台中縣太平市○○路○段二四四號蔡Ｏ裕中醫
    診所之負責中醫師，為從事醫療業務之人，明知林Ｏ君於九
    十四年六月二十日，至該中醫診所當場以人頭保戶陳Ｏ君填
    寫就診者資料求診時，並未受有右手肘、右膝蓋挫傷瘀腫、
    右臀部撞傷瘀腫之傷害，且林Ｏ君以陳Ｏ君名義就診，係為
    取得診斷證明書及收據向保險公司詐領保險理賠金，竟基於
    幫助詐欺取財及業務登載不實之犯意，在其業務上作成之病
    歷表上虛偽記載陳Ｏ君受有上開傷害，分別於九十四年六月
    二十日、七月六日、七月二十日、八月五日至該診所就診之
    事實，據以開具診斷證明書及收據，併交付二瓶肝藥予甲○
    ○，而向林Ｏ君索取新台幣（下同）二萬四千元之費用（因
    收據上所載之金額誤值，事後林Ｏ君曾持收據回診所請己○
    ○更正）。惟林Ｏ君事後雖檢付蔡Ｏ裕中醫診所出具之診斷
    證明書及收據，於九十四年八月九日，以陳Ｏ君名義向保誠
    人壽保險股份有限公司申請理賠，惟因未獲該保險公司理賠
    ，而詐欺不遂，足以生損害於該保險公司。
三、嗣為警於九十五年一月十日循線查獲，並在謝Ｏ隆所使用之
    2163-HP號自小客車內及台中市○區○○路二八二號大群人
    力仲介有限公司扣得國泰銀行提款卡一張、台中銀行提款卡
    一張、三星牌手機一支、人頭保險資料一本、教戰手則一本
    、支票一張、簡Ｏ中私章一顆、醫療費用收據、診斷證明書
    、人頭身分證、帳戶影本、通知書、申請書、同意書、起訴
    狀、存證信函、投保資料表格各一批、保險公司之保險資料
    五張、陳Ｏ聰等人信件七封、賴Ｏ燕清寒證明書一張、全球
    人壽保險公司函一張、楊Ｏ嵐之新安產物保險公司保險費繳
    納證明書一張、林Ｏ介、李國隆之新光保險公司支票簽收回
    條各一份，及在台中市○區○○路五五七號大群人力仲介有
    限公司扣得林Ｏ君之日盛商業銀行存摺、太平市農會、台中
    商業銀行存摺各一本、謝Ｏ宏之聯邦商銀、合庫銀行、三信
    商銀、華南商銀存摺各一本、台灣大哥大SIM卡一張、江佳
    寶之合作金庫銀行存摺一本、印章一枚、健保卡正本一張、
    身分證、健保卡影本各一張、新光人壽保險股份有限公司經
    理邱宏信名片一張，另在台中縣太平市○○路○段二四四號
    蔡Ｏ裕中醫診所扣得陳Ｏ君之病歷表、醫藥費收據存根、診
    斷書存根各一份。
四、案經內政部警政署刑事警察局移送台灣台中地方法院檢察署
    檢察官偵查起訴。
    理    由
一、上揭犯罪事實，業據被告陳Ｏ聰、蔡Ｏ裕供承不諱。被告壬
    ○○雖坦承負責大群人力仲介有限公司在台中市○區○○路
    二八二號之業務，以知情之被告陳Ｏ聰及楊Ｏ嵐、蕭Ｏ彬、
    劉Ｏ哲、簡Ｏ中、陳Ｏ明、高Ｏ杰、張Ｏ森、李Ｏ銘、林信
    介、廖Ｏ青、李Ｏ倫、王Ｏ強、謝Ｏ威、徐Ｏ志、傅文力等
    人充當人頭保戶，向各保險公司投保，再藉口發生意外造成
    腦震盪、頭暈、頭痛、心悸等外觀無從檢視之症狀，經急診
    後住院治療，藉此取得醫院開具之診斷證明書及收據，申請
    保險公司理賠等情，惟否認翁Ｏ原、蘇Ｏ展、陳Ｏ君係其人
    頭保戶。另被告林Ｏ君固亦坦承以林Ｏ君名義至蔡Ｏ裕中醫
    診所就診，取得蔡Ｏ裕中醫診所出具之診斷證明書及收據，
    向保險公司詐領保險理賠金未遂等情，但否認常業詐欺犯行
    ，辯稱伊與謝Ｏ宏係男女朋友，擔任大群人力仲介有限公司
    會計，人頭保戶與伊無關，伊只有幫翁Ｏ原填寫理賠申請書
    ，不知翁Ｏ原假住院詐領保險理賠金，因翁Ｏ原與伊原係男
    女朋友後來分手，翁Ｏ原才指證伊云云。其餘被告賴Ｏ燕、
    謝Ｏ宏、翁Ｏ原則均否認常業詐欺犯行，被告賴Ｏ燕辯稱伊
    與謝Ｏ隆係男女朋友關係，擔任大群人力仲介有限公司在台
    中市○區○路二八二號之營業處之會計，僅幫忙應徵粗工，
    未幫粗工辦理投保、住院、出院及申請診斷證明書手續，不
    知詐領保險金情事云云；被告謝Ｏ宏辯稱伊係負責大群人力
    仲介有限公司在台中市○區○○路五五七號營業處之業務，
    仲介粗工給營造業，一人一天抽取傭金一百元至一百五十元
    ，沒有參與詐領保險金事宜，也未幫忙辦理住院、出院及申
    請診斷證明書手續，僅曾受通訊行謝姓老闆委託拿麵包給蘇
    裕展云云；被告翁Ｏ原辯稱伊係自行向保險公司投保醫療保
    險，自己支付保費，是真正受傷住院申請保險理賠三萬餘元
    ，沒有詐領保險理賠金云云。然查被告翁Ｏ原、陳Ｏ聰及蘇
    裕展、陳Ｏ君、楊Ｏ嵐、蕭Ｏ彬、廖Ｏ青、林Ｏ介、李Ｏ銘
    、劉Ｏ哲、傅Ｏ力、王Ｏ強、徐Ｏ志、簡Ｏ忠、謝Ｏ威、李
    維倫、高Ｏ杰、陳Ｏ明、張Ｏ森等人，均係於密集時間內，
    向附表所示之多家保險公司投保，並以發生意外造成腦震盪
    、頭暈、頭痛、嘔吐、心悸等外觀無從檢視之症狀，至各醫
    院、診所就診或住院，取得醫院、診所開具之診斷證明書及
    收據（其中蔡Ｏ裕中醫診所出具之陳Ｏ君診斷證明書及收據
    ，係不實記載受有右手肘、右膝蓋挫傷瘀腫、右臀部撞傷瘀
    腫之傷害），向附表所示之保險公司申請理賠之事實，業據
    證人即新安東京海上產物保險股份有限公司法務張莉貞、新
    光人壽保險股份有限公司理賠部股長張輝宏、國泰人壽保險
    股份有限公司台中服務科股長林介仁、國華人壽保險股份有
    限公司理賠部科長徐澤鋆、安泰人壽保險股份有限公司理賠
    部專員李俊德、宏泰人壽保險股份有限公司理賠部科長黃文
    宗、蘇黎世產物保險股份有限公司傷害險科專員高啟仁、友
    聯產物保險股份有限公司理賠部專員謝宗翰、南山人壽保險
    股份有限公司理賠部調查處主任曾文義、保誠人壽保險股份
    有限公司理賠部專員張福興、美商康健人壽保險股份有限公
    司理賠部襄理黃博忠於警訊時指述綦詳，並有保誠人壽保險
    股份有限公司、友聯產物保險股份有限公司、富邦人壽保險
    股份有限公司、富邦產物保險股份有限公司、華南產物保險
    股份有限公司、新安東京海上產物保險股份有限公司、蘇黎
    世產物保險股份有限公司、宏泰人壽保險股份有限公司、中
    央產物保險股份有限公司、南山人壽保險股份有限公司、新
    光人壽保險股份有限公司、美商康健人壽保險股份有限公司
    、台灣人壽保險股份有限公司、泰瑞人壽保險股份有限公司
    、國華人壽保險股份有限公司、國泰人壽保險股份有限公司
    ，安泰人壽保險股份有限公司要保書、理賠申請書、理賠索
    引表、理賠案件處理流程表、理賠案件調查報告表影本，及
    秀傳紀念醫院、中山醫學大學附設醫院、清泉綜合醫院、澄
    清綜合醫院、慈濟綜合醫院大林分院、衛生署台中醫院、順
    天綜合醫院、仁愛綜合醫院、營新醫院、衛生署新營醫院、
    奇美醫院柳營分院、錫和診所出具之診斷證明書、收據影本
    附卷可稽。證人陳Ｏ君於警訊時亦供稱伊同意林Ｏ君持伊身
    分證辦理投保，保險費係林Ｏ君所支付，因林Ｏ君說要給伊
    錢，伊並將台灣銀行霧峰分行帳戶交予林Ｏ君作為領取保險
    理賠金使用，林Ｏ君幫伊辦理投保至申請理賠，伊均沒有受
    傷，也從未至蔡Ｏ裕中醫診所就診，係林Ｏ君為申請理賠前
    往就診，林Ｏ君告訴伊尚未領到保險金等語；證人楊Ｏ嵐於
    警訊時供稱係「謝董」（經指認即謝Ｏ崙）要伊充當人頭，
    替伊投保向保險公司詐騙理賠金，「謝董」陸續好幾次約伊
    至台中市○○路其開設之手機店簽署保單，保險費均由「謝
    董」支付，「謝董」要伊要假裝發生意外造成腦震盪至各醫
    院就診住院，取得醫院之診斷證明書及住院證明，向保險公
    司詐領理賠金，總共安排伊住院四次，第一、二次由「謝董
    」帶伊去住院，第三次由一綽號「嫂子」之女子（經指認即
    賴Ｏ燕）帶伊去住院，第四次由不詳姓名男子帶伊去住院，
    前往就診時必須裝睡，陪同之人幫伊辦理各項手續，回答醫
    生詢問，可以出院時，伊再打電話通知「謝董」或「嫂子」
    來接伊出院，並支付醫療費用，「謝董」與伊約定住院一天
    代價三千元，伊共領得七萬元等語；證人蕭Ｏ彬於警訊時供
    稱係「謝董」要伊充當人頭向保險公司投保，以詐領保險理
    賠，是在台中市○○路某手機店簽名投保，伊沒有受傷，係
    「謝董」指示伊前往醫院就診，伊每次在「謝董」開設之手
    機店，均有看見一綽號「嫂子」之女子，該女子開設一家人
    力公司，曾請伊擔任搬運建築板模粗工，伊至醫院前會先前
    往「謝董」之手機店，由該女子打電話請不詳姓名男子帶伊
    至醫院，伊係聽「謝董」指示向保險公司詐領保險理賠金，
    領取金額伊不清楚，領取後即交給「謝董」等語；證人謝浩
    威於警訊時供稱係一綽號「龍哥」之男子（經指認即謝Ｏ隆
    ）替伊投保，在台中市○○路、建成路口附近某手機店招攬
    伊充當人頭，詐領保險理賠金牟利，「龍哥」共安排伊急診
    住院五次，伊均沒有真正受傷，都是「龍哥」開車載伊前往
    ，並要伊在急診室假裝昏迷，表現痛苦、頭暈、嘔吐現象，
    騙醫生留院觀察，醫療費用由「龍哥」支付，伊與「龍哥」
    約定住院一天代價三千元，伊實際約領到二萬元等語；證人
    高Ｏ杰於警訊時供稱係一綽號「龍哥」之男子（經指認即壬
    ○○）替伊投保，在台中市○○路、建成路口附近某手機店
    招攬伊充當人頭簽名投保，以詐領保險金牟利，保險費由「
    龍哥」支付，「龍哥」共安排伊住院六次，伊均沒有真正受
    傷，係以意外傷害腦震盪名義住院，由「龍哥」開車載伊前
    往，並指示伊在急診室假裝昏迷，表現痛苦、頭暈、嘔吐現
    象，騙醫生留院觀察，住院期間醫療費用由「龍哥」支付，
    伊與「龍哥」約定住院一天代價三千元，伊實際約領到十萬
    元等語；證人廖Ｏ青於警訊時供稱係一綽號「龍哥」之男子
    （經指認即謝Ｏ隆）替伊投保，在台中市○○路、建成路口
    附近某手機店招攬伊充當人頭簽名投保，以詐領保險金牟利
    ，保險費由「龍哥」支付，「龍哥」共安排伊住院六次，均
    以意外傷害腦震盪名義住院，由「龍哥」帶伊前往，並指示
    伊在急診室大喊大叫，假裝頭暈、嘔吐現象，騙醫生留院觀
    察，住院期間醫療費用由「龍哥」支付，伊與「龍哥」約定
    住院一天代價三千元，伊實際只拿到三萬元左右等語；證人
    蘇Ｏ展於警訊時供稱係一綽號「阿宏」之男子替伊投保，要
    伊充當人頭以假出險住院方式詐騙保險公司理賠金，「阿宏
    」是透過綽號「謝先生」之男子，陸續在台中市○○路、建
    成路口附近「謝先生」開設之手機店，要伊簽署保單，「阿
    宏」總共安排伊住院五次，就診前即教伊如何向醫生敘述身
    體狀況，並假裝頭暈、想睡、嘔吐現象，要醫生留院觀察，
    伊與「阿宏」約定住院一天代價三千元，但伊實際未領到錢
    等語；復稱伊在手機店內認識綽號「阿宏」之男子（經指認
    即謝Ｏ宏），由其安排投保、住院就診等事宜，「阿宏」之
    女友（即林Ｏ君）為伊填寫保單、理賠資料，「隆哥」（即
    謝Ｏ隆）伊係在手機店認識，「嫂子」應該是「隆哥」老婆
    ，也是在手機店認識，未涉及有關伊之保險理賠等語；另在
    偵查中供稱係一綽號「阿宏」之人幫伊辦理投保，伊自己健
    保費都繳不起，根本不可能投保，當時辦理投保之人即告訴
    伊，保費由他們支付，只要求伊簽名，陪伊至醫院及辦手續
    之人是「阿宏」，伊在清泉、仁愛、中山等醫院住院，住院
    理由均是假裝腦震盪，實際伊並沒有這狀況，是「阿宏」教
    伊向醫生說噁心、頭痛、想吐，當時「阿宏」表示住院一天
    要給伊三、四千元，但伊實際並沒有分到好處等語；證人戊
    ○○於警訊時證稱伊係經由綽號「賢志」之男子介紹認識綽
    號「龍哥」之男子（經指認即謝Ｏ隆）及「龍哥」之妻「嫂
    子」（經指認即賴Ｏ燕），「龍哥」夫妻告訴伊此為合法取
    得金錢方式之一，伊住院一天可分得三千元，保險費由「龍
    哥」支付，伊共住院六、七次，均係「龍哥」安排，由「龍
    哥」及「嫂子」載伊去住院，「龍哥」並交待能住多久就住
    多久，大多以滑倒、車禍、跌倒造成頭部受傷腦震盪等不實
    理由前往就診住院，伊沒有分到保險理賠金等語；被告即證
    人翁Ｏ原於警訊時供承伊共住院六次，因腦震盪、腦受傷及
    腦出血症狀住過秀傳醫院、中山醫學大學附設醫院、澄清醫
    院、營新醫院、署立新營醫院、奇美醫院柳營分院，係林進
    順之女「阿君」（即林Ｏ君）安排伊就醫及住院、繳納醫療
    費用、辦理保險理賠，「阿君」說理賠金下來會分伊一點，
    伊不知「阿君」繳納多少保險費，「阿君」曾帶伊至國泰世
    華銀行西台中分行申請帳戶，存摺及提款卡目前在「阿君」
    處，伊不記得向幾家保險公司申請理賠，都是「阿君」帶伊
    去申請等語；被告即證人陳Ｏ聰於警訊時供承係綽號「阿良
    」之人（即謝Ｏ隆）邀伊向保險公司投保賺錢，並由「阿良
    」支付保險費，伊只在保單上簽名，「阿良」告訴伊要以騎
    機車摔倒、喝酒摔倒等方式造成受傷事實，再去住院申請理
    賠，所以伊是刻意造成受傷事實，「阿良」帶伊出院一、二
    次，也叫其他人帶伊出院，順便申請診斷證明書向保險公司
    申請理賠，「阿良」告訴伊，住院一天要給伊五千元，警方
    提供涉嫌人口卡二張伊認識，男的姓謝（經查係謝Ｏ崙）曾
    開設中古手機店在伊家附近，女的伊稱「少年嫂仔」（即庚
    ○○），「少年嫂仔」為「阿良」之妻，曾帶伊出院二次，
    伊係在謝志倫之手機店或外面茶藝館填寫保單等語；復在偵
    查中供承伊係在伊堂弟住處經介紹識謝Ｏ隆、賴Ｏ燕，九十
    三年六、七月間，謝Ｏ隆至伊家找伊投保，要幫伊支付保險
    費，告訴伊住院一天要給伊五千元，除茶藝館外，伊還在台
    中市○○路一家中古手機店填寫資料，在那邊看過謝Ｏ崙，
    該手機店是謝Ｏ崙所開設，伊填寫資料時謝Ｏ崙也在場，資
    料是賴Ｏ燕拿給伊填寫，伊看過其他人也跟伊一樣在填寫保
    險資料，填完資料由謝Ｏ隆處理，保險費伊沒付過，謝Ｏ隆
    告訴伊最好發生車禍，伊即故意製造機車跌倒挫傷或從樓梯
    跌下輕傷，打電話通知謝Ｏ隆，謝Ｏ隆就叫伊隔天至手機店
    ，找人帶伊去住院，有二次由賴Ｏ燕帶伊出院，順便申請診
    斷證明書申請保險理賠，伊共分得八萬餘元，謝俊教伊向醫
    生說伊頭暈、想吐，但伊並沒有這些症狀等語。由上開證人
    之供述可知，除證人陳Ｏ君外，其餘證人多先在台中市○○
    路與建成路附近謝Ｏ崙所開設之通訊行填寫保險資料，向多
    家保險公司投保，再佯裝發生意外造成腦震盪、頭暈、頭痛
    、嘔吐、心悸等外觀無從檢視之症狀，密集至各醫院、診所
    就診或住院治療，取得診斷證書向保險公司申請理賠。參以
    被告謝Ｏ隆、謝Ｏ宏為兄弟，分別與被告賴Ｏ燕、林Ｏ君係
    男女朋友關係，被告謝Ｏ隆負責大群人力仲介有限公司在台
    中市○區○○路二八二號營業處之業務，被告賴Ｏ燕擔任該
    處會計；被告謝Ｏ宏負責該公司在台中市○區○○路五五七
    號營業處之業務，被告林Ｏ君擔任該處會計等情，益徵被告
    謝Ｏ隆、賴Ｏ燕、謝Ｏ宏、林Ｏ君與謝Ｏ崙等人係合謀，利
    用被告謝Ｏ隆、賴Ｏ燕、謝Ｏ宏、林Ｏ君在台中市○區○○
    路二八二號、台中市○區○○路五五七號所經營之大群人力
    仲介有限公司，及謝Ｏ崙在台中市○區○○路、進化路口附
    近開設之通訊行作為掩護，分別邀集被告翁Ｏ原、陳Ｏ聰及
    蘇Ｏ展、陳Ｏ君、楊Ｏ嵐、蕭Ｏ彬、廖Ｏ青、林Ｏ介、李國
    銘、劉Ｏ哲、傅Ｏ力、王Ｏ強、徐Ｏ志、簡Ｏ忠、謝Ｏ威、
    李Ｏ倫、高Ｏ杰、陳Ｏ明、張Ｏ森等人，充當人頭保戶，負
    責尋找保險公司，代為辦理投保，並繳納保險費用及處理住
    院、理賠事宜，而以不實之傷害住院，取得醫院開具之診斷
    證明書及收據，向保險公司詐取保險理賠金，被告謝Ｏ隆、
    賴Ｏ燕、謝Ｏ宏、林Ｏ君、翁Ｏ原所辯無非飾卸之詞，不足
    採信。次查被告謝Ｏ隆、賴Ｏ燕、謝Ｏ宏、林Ｏ君與謝Ｏ崙
    等人以被告翁Ｏ原、陳Ｏ聰，及蘇Ｏ展、陳Ｏ君、楊Ｏ嵐、
    蕭Ｏ彬、廖Ｏ青、林Ｏ介、李Ｏ銘、劉Ｏ哲、傅Ｏ力、王志
    強、徐Ｏ志、簡Ｏ忠、謝Ｏ威、李Ｏ倫、高Ｏ杰、陳Ｏ明、
    張Ｏ森等人，充當人頭保戶，密集向附表所示之保險公司投
    保，並利用不實之傷害住院，取得醫院開具之診斷證明書及
    收據，詐領附表所示之保險理賠金朋分花用，其等所得依目
    前社會生活狀況，已足供日常生活所需，自係以之為業。此
    外復有人頭保險資料、教戰所則各一本、簡Ｏ中印章一顆、
    醫療費用收據、診斷證明書、人頭身分證影本、帳戶影本、
    通知書、申請書、同意書、投保資料表格各一批、保險資料
    五張、陳Ｏ君病歷表、醫藥費收據存根、診斷證明書存根各
    一份扣案可稽。本件事證明確，被告謝Ｏ隆、賴寶燕、辛○
    ○、林Ｏ君、翁Ｏ原、陳Ｏ聰、蔡Ｏ裕犯行均堪認定。
二、核被告謝Ｏ隆、賴Ｏ燕、謝Ｏ宏、林Ｏ君、翁Ｏ原、陳Ｏ聰
    所為，均係犯修正前刑法第三百四十條之常業詐欺罪。被告
    謝Ｏ隆、賴Ｏ燕、謝Ｏ宏、林Ｏ君與謝Ｏ崙等人間，就本案
    之全部犯罪事實，有犯意聯絡及行為分擔；並分別與被告乙
    ○○、陳Ｏ聰及蘇Ｏ展、楊Ｏ嵐、蕭Ｏ彬、廖Ｏ青、林Ｏ介
    、李Ｏ銘、劉Ｏ哲、傅Ｏ力、王Ｏ強、徐Ｏ志、簡Ｏ忠、謝
    浩威、李Ｏ倫、高Ｏ杰、陳Ｏ明、張Ｏ森等人間，就附表編
    號一至三、五至十九部分，有常業詐欺之犯意聯絡及行為分
    擔，皆為共同正犯（附表編號四之陳Ｏ君部分僅具詐欺取財
    之犯意，檢察官移送併辦及起訴書犯罪事實欄未敘及部分，
    除理由四外，與起訴部分有實質上之一罪關係，為起訴效力
    所及，本院應併予審究）。另被告蔡Ｏ裕所為，係犯刑法第
    三百三十九條第三項、第一項、修正前刑法第三十條第一項
    前段之幫助詐欺取財未遂罪（本件被告蔡Ｏ裕係明知被告甲
    ○○於九十四年六月二十日，至蔡Ｏ裕中醫診所當場以人頭
    保戶陳Ｏ君填寫就診者資料求診時，並未受有右手肘、右膝
    蓋挫傷瘀腫、右臀部撞傷瘀腫之傷害，且被告林Ｏ君以丙○
    ○名義就診，係為取得診斷證明書及收據向保險公司詐領保
    險理賠金，仍在其業務上作成之病歷表上虛偽記載陳Ｏ君受
    有上開傷害，分別於九十四年六月二十日、七月六日、七月
    二十日、八月五日至該診所就診之事實，據以開具診斷證明
    書及收據交付被告林Ｏ君等情，已如前述。證人即被告甲○
    ○在本院審理時亦證稱伊共前往蔡Ｏ裕中醫診所二次，第一
    次開具診斷證明書及收據，交付二萬四千元予蔡Ｏ裕，己○
    ○拿二瓶肝藥給伊，第二次係因收據上所載之金額誤值，伊
    拿回去更正等語，且依卷附陳Ｏ君投保理賠資料顯示，被告
    林Ｏ君衹於九十四年八月九日，檢附被告蔡Ｏ裕出具之診斷
    證明書及收據，以陳Ｏ君名義向保誠人壽保險股份有限公司
    申請理賠一次，因未獲該保險公司理賠，而詐欺不遂，另查
    無積極證據足資證明被告蔡Ｏ裕對本件其餘犯行亦曾施以助
    力，被告蔡Ｏ裕此部分僅係犯刑法第三百三十九條第三項、
    第一項、修正前刑法第三十條第一項前段之幫助詐欺取財未
    遂罪，檢察官認係成立修正前刑法第三百四十條常業詐欺罪
    之幫助犯，尚有未洽，起訴法條應予變更），及刑法第二百
    十五條之業務上登載不實罪。所犯上開二罪間，有方法結果
    之牽連關係，應從一重之幫助詐欺取財罪處斷，並依修正前
    刑法第三十條第二項之規定，應按正犯之刑減輕之；另被告
    蔡Ｏ裕已著手於幫助詐欺取財之實行而不遂，應再依刑法第
    二十五條第二項之規定遞減其刑。又被告謝Ｏ隆曾因懲治盜
    匪條例、槍砲彈藥刀械管制條例案件，經最高法院及台灣高
    等法院台中分院分別判處有期徒刑八年、六月，定其應執行
    刑為有期徒刑八年三月（後減刑為有期徒刑八年一月），於
    八十二年三月十七日假釋，後假釋經撤銷，應執行殘刑三年
    五月三日；又因兒童及少年性交易防制條例案件，經台灣高
    等法院台中分院判處有期徒刑三年六月，與上開殘刑合併執
    行至八十九年六月三日又假釋，九十二年三月二十九日假釋
    期滿執行完畢；賴Ｏ燕曾因兒童及少年性交易防制條例案件
    ，經台灣高等法院台中分院判處有期徒刑三年二月，於八十
    八年十月五日假釋，至九十年三月二十七日假釋期滿執行完
    畢；又因違反著作權法案件，經台灣高等法院台中分院判處
    有期徒刑四月，於九十一年五月九日執行完畢；賴俊宏曾因
    竊盜、麻醉藥品管理條例、肅清煙毒條例案件，經最高法院
    、台灣高等法院台中分院及本院分別判處有期徒刑二年、三
    年、一年、二年二月、六月，定其應執行刑為有期徒刑八年
    ，於八十九年五月二日假釋，至九十三年一月二日假釋期滿
    執行完畢（見卷附台灣高等法院被告前案紀錄表），五年以
    內再犯有期徒刑以上之本罪，為累犯，均應依法加重其刑。
    爰分別審酌被告謝Ｏ隆已有懲治盜匪條例、槍砲彈藥刀械管
    制條例、兒童及少年性交易防制條例前科；被告賴Ｏ燕有竊
    盜、麻醉藥品管理條例、兒童及少年性交易防制條例、違友
    著作權法前科；被告賴俊宏有竊盜、麻醉藥品管理條例、肅
    清煙毒條例前科，均不知悔改，又與被告林Ｏ君、翁Ｏ原、
    陳Ｏ聰及謝Ｏ崙暨其他人頭保戶，合謀以不實之傷害住院取
    得診斷證明書及收據，長時間向保險公司詐領保險理賠金，
    詐得數額不少，危害社會金融秩序，情節非輕，被告蔡Ｏ裕
    係合格中醫師，出具不實之診斷證明書及收據，幫助詐領保
    險金未遂，亦有不當，及其等犯罪動機、目的、手段、所生
    損害、犯罪後態度等一切情狀，各處以如主文所示之刑，被
    告蔡Ｏ裕部分並諭知易科罰金之折算標準。扣案之人頭保險
    資料、教戰手則各一本、簡Ｏ中私章一顆、醫療費用收據、
    診斷證明書、人頭身分證、帳戶影本、投保資料表格各一批
    ，雖為被告謝Ｏ隆、賴Ｏ燕、謝Ｏ宏、林Ｏ君或共犯所有，
    另陳Ｏ君病歷表、醫藥費收據存根、診斷證明書存根各一份
    ，亦為被告蔡Ｏ裕所有，均係供犯罪所用，但皆非違禁物，
    且已扣案作為物證，本院認不宜宣告沒收。至其餘扣案之提
    款卡等物，或非被告、共犯所有，或與本件犯罪無直接關連
    ，亦不予諭知沒收。
三、被告等行為後，刑法第五十五條「犯一罪而其方法或結果之
    行為犯他罪名者，從一重處斷」有關牽連犯，及刑法第三百
    四十條「以犯第三百三十九條之罪為常業者，處一年以上七
    年以下有期徒刑，得併科五萬元以下罰金」有關常業詐欺罪
    之規定，業經公布修正予以刪除；另刑法第二十八條「二人
    以上共同實施犯罪之行為者，皆為正犯」、刑法第三十條「
    幫助他人犯罪者，為從犯。雖他人不知幫助之情者，亦同。
    從犯之處罰，得按正犯之刑減輕之」、刑法第四十一條第一
    項前段「犯最重本刑為五年以下有期徒刑以下之刑之罪，而
    受六個月以下有期徒刑或拘役之宣告者，因身體、教育、職
    業、家庭之關係或其他正當事由，執行顯有困難者，得以一
    元以上三元以下折算一日，易科罰金」，並適用修正前罰金
    罰鍰提高標準條例第二條（現已刪除）之規定，亦修正為「
    二人以上共同實行犯罪之行為者，皆為正犯」、「幫助他人
    實行犯罪行為者，為幫助犯。雖他人不知幫助之情者，亦同
    。幫助犯之處罰，得按正犯之刑減輕之」、「犯最重本刑為
    五年以下有期徒刑以下之刑之罪，而受六個月以下有期徒刑
    或拘役之宣告者，得以新台幣一千元、二千元或三千元折算
    一日，易科罰金」；而刑法第四十七條「受有期徒刑之執行
    完畢，或無期徒刑或有期徒刑一部之執行而赦免後，五年以
    內再犯有期徒刑以上之罪者，為累犯，加重本刑至二分之一
    」之規定，則修正為「受徒刑之執行完畢，或一部之執行而
    赦免後，五年以內故意再犯有期徒刑以上之罪者，為累犯，
    加重本刑至二分之一」，並增訂第二項「第九十八條第二項
    關於因強制工作而免其刑之執行者，於受強制工作處分之執
    行完畢或一部之執行而免除後，五年以內故意再犯有期徒刑
    以上之罪者，以累犯論」，自九十五年七月一日施行。依修
    正施行後刑法第二條第一項「行為後法律有變更者，適用行
    為時之法律。但行為後之法律有利於行為人者，適用最有利
    於行為人之法律」之規定，比較刪除前後刑法第五十五條有
    關牽連犯及刑法第三百四十條有關常業詐欺罪之規定，刪除
    後之規定，並未較有利於被告蔡Ｏ裕或被告謝Ｏ隆、賴Ｏ燕
    、謝Ｏ宏、林Ｏ君、翁Ｏ原、陳Ｏ聰（常業詐欺罪刪除後，
    被告謝Ｏ隆、賴Ｏ燕、謝Ｏ宏、林Ｏ君、翁Ｏ原、陳Ｏ聰本
    應依詐欺取財罪按一罪一罰原則併處，惟其等均有多次詐欺
    取財行為，經比較結果，以適用常業詐欺罪較為有利其等）
    ，故本件應適用被告蔡Ｏ裕行為時即刪除前刑法第五十五條
    有關牽連犯之規定論以牽連犯，及被告謝Ｏ隆、賴Ｏ燕、辛
    ○○、林Ｏ君、翁Ｏ原、陳Ｏ聰行為時即修正前刑法第三百
    四十條之規定論以常業詐欺罪；另比較修正前後刑法第四十
    一條第一項前段之規定，修正後之規定，亦未較有利於被告
    蔡Ｏ裕，應適用被告蔡Ｏ裕行為時即修正前刑法第四十一條
    第一項前段之規定，諭知其易科罰金之折算標準，即應以銀
    元三百元折算一日，經折算為新台幣後，應以新台幣九百元
    折算一日；而不論依修正前後刑法第二十八條、第三十條，
    及修正前刑法第四十七條或修正後刑法第四十七條第一項之
    規定，本件被告謝Ｏ隆、賴Ｏ燕、謝Ｏ宏、林Ｏ君、翁Ｏ原
    、陳Ｏ聰均為共同正犯；被告謝Ｏ隆、賴Ｏ燕、謝俊俊亦皆
    構成累犯，被告蔡Ｏ裕則仍應論以詐欺取財未遂罪之幫助犯
    ，對其等而言並無有利或不利之情形，自應逕依修正前刑法
    二十八條、第三十條及第四十七條之規定論以共同正犯、累
    犯及幫助犯。至刑法有關未遂犯之規定，僅調整條項，並未
    作修正，尚不生比較問題，併予敘明。
四、移送併辦意旨略以：被告謝Ｏ隆另與人頭保戶劉Ｏ嘉（已死
    亡）達成意圖為自己不法所有之犯意聯絡，於九十二年八月
    十四日，利用劉Ｏ嘉名義，分別向保誠人壽保險股份有限公
    司、美商美國安泰人壽保險股份有限公司、宏泰人壽保險股
    份有限公司及國華人壽保險股份有限公司投保意外險、人壽
    險，並由被告謝Ｏ隆代為繳納保險費，劉Ｏ嘉嗣於九十二年
    八月十六日因急性心肺衰竭死亡後，不詳姓名之人為申請保
    險理賠強索劉Ｏ嘉資料，劉Ｏ嘉之父劉Ｏ賞始發現上情，因
    認被告謝Ｏ隆此部分亦涉有修正前刑法第三百四十條之常業
    詐欺罪嫌，而與其上開有罪部分為法律上同一案件等語。訊
    據被告謝Ｏ隆堅詞否認此部分犯行，辯稱劉Ｏ嘉原係伊僱用
    之油漆工，伊曾為劉Ｏ嘉投保意外險，劉Ｏ嘉死亡結果非伊
    所造成，伊亦未申請劉Ｏ嘉之死亡給付等語，經查劉Ｏ嘉雖
    曾向前述保險公司投保，但迄無申請理賠紀錄，且劉Ｏ嘉係
    因急性心肺衰竭死亡，與本件被告謝Ｏ隆係利用不實之傷害
    住院，取得醫院開具之診斷證明書及收據，向保險公司詐領
    保險理賠金之手段迥異，復無其他任何積極證據，足資證明
    劉Ｏ嘉之死亡，確係被告謝Ｏ隆所造成，自難令被告謝Ｏ隆
    負此部分罪責，此部分本院尚無從併案審理，應退由檢察官
    另為適法之處理。
據上論斷，應依刑事訴訟法第二百九十九條第一項前段、第三百
條，刑法第二條第一項前段、第三百三十九條第三項、第一項、
第二百十五條、第二十五條第二項，修正前刑法第二十八條、第
三十條第一項前段、第二項、第五十五條、第四十七條、第四十
一條第一項前段，罰金罰鍰提高標準條例第一條前段，修正前罰
金罰鍰提高標準條例第二條，現行法規所定貨幣單位折算新台幣
條例第二條，判決如主文。
本案經檢察官丁○○到庭執行職務。
中    華    民    國    95    年    12    月    19    日
                  台灣台中地方法院刑事第八庭
                        審判長法  官  朱光國
                              法  官  洪俊誠
                              法  官  鍾堯航
以上正本證明與原本無異。
如不服本判決，應於收受送達後10日內向本院提出上訴書狀（應
附繕本）。
                              書記官  吳淑願
中    華    民    國    95    年    12    月    19    日
附表一（翁Ｏ原投保及申請理賠情形）：
編號 保險公司名稱   投保日期   申請理賠日期  理賠情形
     、保單號碼                              （新台幣）
1    華南產物保險   94年1月4   94年3、4月間  未獲理賠
     股份有限公司   日
     、94G000004
     號
2    富邦人壽保險   94年1月5   94年3月30日   未獲理賠
     股份有限公司   日         、4月21日、
     、00000000號              4月27日
3    富邦產物保險   94年1月7   94年3月25日   未獲理賠
     股份有限公司   日         、4月28日
     、0294PP0000
      25號
4    新安東京海上   94年1月10  94年3月22日   未獲理賠
     產物保險股份   日
     有限公司、94
     APAIS00001號
     25號
5    美商康健人壽   94年1月24  94年4月27日   未獲理賠
     保險股份有限   日
     公司、TRKTＺ0
     000000000、T
     RKTＺ00000000
     00號
6    蘇黎世產物保   94年1月28  94年3月22日   未獲理賠
     險股份有限公   日         、4月27日
     司、90DN0000
     -0000號
7    中央產物保險   94年1月28  94年4月27日   未獲理賠
     股份有限公司   日
     、090199GＺ00
     0000000號
8    宏泰人壽保險   94年1月29  94年3月22日   獲理賠3150
     股份有限公司   日         、4月27日     0元、9000
     、0000000000                            元、12000
      號                                     元、19500
                                             元
附表二（陳聰明投保及申請理賠情形）：
編號 保險公司名稱   投保日期   申請理賠日期  理賠情形
     、保單號碼                              （新台幣）
1    保誠人壽保險   93年3月29  93年8月26日   獲理賠2170
     股份有限公司   日         、9月2日、9   00元
     、00000000號              15日
2    新安東京海上   93年4月8   93年9月12日   未獲理賠
     保險股份有限   日
     公司、17401
     字第93IP0001
     32號
3    南山人壽保險   93年4月27  93年8月3日、  獲理賠3563
     股份有限公司   日、6月22  8月15日、8月  16元、6994
     、A1076、N44   日         18日、8月31   元、00000
     0000000號                 日、9月10日   元、47500
                               9月13日       元、20000
                                             元
4    富邦產物保險   93年4月29  93年8月18日   獲理賠6800
     股份有限公司   日                       0元
     、0793PPK072
     15號
5    蘇黎世產物保   93年6月18  93年8月2日、  未獲理賠
     險股份有限公   日         9月10日、9月
     司、10CL0070              12日
     -00001號
6    中央產物保險   93年6月24  93年8月2日、  未獲理賠
     股份有限公司   日         9月1日、9月2
     、091399GP93              1日
     0000000號
附表三（蘇Ｏ展投保及申請理賠情形）：
編號 保險公司名稱   投保日期   申請理賠日期  理賠情形
     、保單號碼                              （新台幣）
1    新安東京海上   93年4月2   93年7月間     未獲理賠
     保險股份有限   6日
     公司、17401
     字第93IP0001
     40號
2    保誠人壽保險   93年5月7   93年7月1日、  未獲理賠
     股份有限公司   日         7月28日
     、00000000號
3    美商美國安泰   93年5月2   93年6、7月間  未獲理賠
     人壽保險股份   5日
     有限公司、保
     單號碼不詳
4    蘇黎世產物保   93年5月3   93年6月7日、  獲理賠8000
     險股份有限公   日         12月2日       元、12000
     司、DOZK0001                            元、00000
     -00000號                                元、12000
                                             元
5    中央產物保險   93年5月6   93年6月17日   未獲理賠
     股份有限公司   日         、7月16日
     、091399GＺ00
     0000000號
6    南山人壽保險   93年3月24  93年7月1日、  獲理賠8569
     股份有限公司   日、4月30  7月30日、9月  5元
     、A1076、N43   日         間
     0000000號
附表四（陳Ｏ君投保及申請理賠情形）：
編號 保險公司名稱   投保日期   申請理賠日期  理賠情形
     、保單號碼                              （新台幣）
1    瑞士商環球瑞   94年2月1   未申請理賠
     泰人壽保險股   9日
     份有限公司、
     00000000號
2    保誠人壽保險   94年6月7   94年8月9日    未獲理賠
     股份有限公司   日、6月1
     、00000000、   0日
     00000000、00
     000000號
3    南山人壽保險   93年6月16  未申請理賠
     股份有限公司   日
     、Ｚ000000000
     號
4    蘇黎世產物保   94年8月1   未申請理賠
     險股份有限公   0日
     司、保單號碼
     不詳
5    台灣人壽保險   93年8月9   未申請理賠
     股份有限公司   日
     、000000000
     號
附表五（楊Ｏ嵐投保及申請理賠情形）：
編號 保險公司名稱   投保日期   申請理賠日期  理賠情形
     、保單號碼                              （新台幣）
1    新安東京海上   93年4月2   93年8月2日、  未獲理賠
     保險股份有限   9日        9月間
     公司、17401
     字第93IP0001
     44號
2    國華人壽保險   94年5月1   94年8、9月間  未獲理賠
     股份有限公司   日
     、JK003687號
3    保誠人壽保險   93年5月2   93年7月30日   獲理賠2100
     股份有限公司   7日        、9月2日、9   00元
     、00000000號              月13日
4    南山人壽保險   93年6月6   93年8月3日    獲理賠2717
     股份有限公司   日、6月9   、8月22日、   80元、5455
     、A1076、N44   日         9月2日、9月   元、00000
     0000000號                 13日、9月30   元、70000
                               日、12月8日   元
5    中央產物保險   93年6月8   93年8月2日    未獲理賠
     股份有限公司   日         、9月21日、
     、091399GP93              10月間
     0000000號
6    宏泰人壽保險   93年6月11  93年8月6日    獲理賠1000
     股份有限公司   日         、9月10日     0元、18000
     、0000000000                            元、14000
     號                                      元、18000
                                             元、14000
                                             元、14000
                                             元
附表六（蕭Ｏ彬投保及申請理賠情形）：
編號 保險公司名稱   投保日期   申請理賠日期  理賠情形
     、保單號碼                              （新台幣）
1    新安東京海上   93年4月2   93年8月2日、  未獲理賠
     保險股份有限   9日
     公司、17401
     字第93IP0001
     43號
2    國華人壽保險   94年5月1   94年8月間     未獲理賠
     股份有限公司   日
     、CT003686號
3    南山人壽保險   93年6月6   93年7月23日   獲理賠2273
     股份有限公司   日、6月9   、7月29日、   17元、3756
     、A1076、N44   日         10月6日       元、00000
     0000000號                               元、15000
                                             元
4    中央產物保險   93年6月8   93年7月29日   未獲理賠
     股份有限公司   日
     、091399GＺ00
     0000000號
5    宏泰人壽保險   93年6月11  93年9月間     獲理賠1200
     股份有限公司   日                       0元、6000
     、0000000000                            元、22000
     號                                      元、20000
                                             元、12000
                                             元
附表七（廖Ｏ青投保及申請理賠情形）：
編號 保險公司名稱   投保日期   申請理賠日期  理賠情形
     、保單號碼                              （新台幣）
1    國華人壽保險   93年3月16  93年6月3日、  獲理賠1750
     股份有限公司   日         6月10日、6    00元
     、DB004469號              月15日、6月
                               25日、6月29
                               日、7月11日
2    保誠人壽保險   93年4月9   93年6月14日   獲理賠2100
     股份有限公司   日         、7月9日、8   00元
     、00000000號              月2日
3    富邦產物保險   93年4月28  93年6月14日   獲理賠2400
     股份有限公司   日                       0元
     、0793PPK072
     13號
4    友聯產物保險   93年4月29  93年6月14日   獲理賠8400
     股份有限公司   日                       0元
     、1216第3ZGP
     AFR00001號
5    蘇黎世產物保   93年5月13  93年6月14日   處理中
     險股份有限公   日         、7月23日、
     司、DOXR0006              8月3日
     -00001號
6    宏泰人壽保險   93年5月17  未申請理賠
     股份有限公司   日
     、0000000000
     號
7    南山人壽保險   93年6月3   93年6月10日   獲理賠4090
     股份有限公司   日、4月27  、6月24日、7  9元、31332
     、Ｚ000000000   日         月21日        元、29831
     號（個人保單                            元、13258
     部分）、A107                            元、26515
     6號（團保部分                           元、30869
     ）                                      元（個人保
                                             單部分，團
                                             保部分未申
                                             請理賠）
附表八（林Ｏ介投保及申請理賠情形）：
編號 保險公司名稱   投保日期   申請理賠日期  理賠情形
     、保單號碼                              （新台幣）
1    瑞士商環球瑞   93年8月3   94年2月16日   獲理賠3200
     泰人壽保險股   1日                      0元
     份有限公司、
     INBB0054、DH
     B13995號
2    南山人壽保險   93年10月1  94年2月21日   獲理賠9320
     股份有限公司   8日、11月                0元（個人
     、Ｚ000000000   00日                     保單部分）
     號（個人保單                            、47500元
     部分）、A127                            、22500元
     3號（團保部分                           、15000元
     ）                                      、17500元
                                             （團保部分
                                              ）
3    友聯產物保險   93年11月2  未申請理賠
     股份有限公司   3日、12月
     、1206第3ZGP   28日
     AFR00034、12
     09第3ZFPA101
     738號
4    保誠人壽保險   93年11月   94年2月17日   處理中
     股份有限公司   30日       、3月11日
     、00000000號
5    富邦產物保險   93年12月2  94年3月11日   未獲理賠
     股份有限公司   0日
     、0493HPA000
     36號
6    宏泰人壽保險   93年6月8   未申請理賠
     股份有限公司   日
     、0000000000
     號
7    美商康健人壽   93年12月2  94年3月11日   獲理賠6000
     保險股份有限   4日                      0元
     公司、TRKTＺ0
     000000000、T
     RKTＺ00000000
     00號
8    華南產物保險   93年12月2  94年2月17日   未獲理賠
     股份有限公司   9日        、3月11日
     、93G000433號
附表九（李Ｏ銘投保及申請理賠情形）：
編號 保險公司名稱   投保日期   申請理賠日期  理賠情形
     、保單號碼                              （新台幣）
1    南山人壽保險   93年10月2  94年1月間（   獲理賠2750
     股份有限公司   5日、11月  團保部分，個  0元、45000
     、Ｚ000000000   00日       人保單部分未  元
     號（個人保單              申請理賠）
     部分）、A127
     3號（團保部分
     ）
2    宏泰人壽保險   93年11月2  94年3月7日    未獲理賠
     股份有限公司   3日
     、0000000000
     、0000000000
     號
3    友聯產物保險   93年11月2  未申請理賠
     股份有限公司   3日、12月
     、1206第3ZGP   28日
     AFR00034、12
     09第3ZFPA101
     736號
4    富邦產物保險   93年12月2  94年3月4日    未獲理賠
     股份有限公司   0日
     、0493HPA000
     35號
5    華南產物保險   93年12月2  94年1、2月    未獲理賠
     股份有限公司   9日        間
     、93G000432號
6    保誠人壽保險   93年12月   94年2月18日   處理中
     股份有限公司   31日       、3月11日
     、00000000號
附表十（劉Ｏ哲投保及申請理賠情形）：
編號 保險公司名稱   投保日期   申請理賠日期  理賠情形
     、保單號碼                              （新台幣）
1    保誠人壽保險   93年3月29  93年6、7月間  獲理賠3010
     股份有限公司   日                       00元
     、00000000號
2    富邦產物保險   93年4月28  93年6月24日   獲理賠4000
     股份有限公司   日         、8月5日      0元、76000
     、0793PPK072                            元
     14號
3    南山人壽保險   93年4月29  93年6月21日   獲理賠6428
     股份有限公司   日、5月7   、6月24日、   2元、91626
     、Ｚ000000000   日         8月31日       元、29822
     號（個人保單                            元、46875
     ）、A1076號                             元、31023
     （團保部分）                            元、2880元
                                             、36000元
                                             、85326元
                                             （個人保單
                                             部分）、22
                                             500元、275
                                             00元、1250
                                             0元、22500
                                             元、10000
                                             元、5000元
                                             、17500元、
                                             30000元（
                                             團保部分）
4    中央產物保險   93年5月13  93年6月24日   未獲理賠
     股份有限公司   日         、8月24日
     、091399GＺ00
     0000000號
5    友聯產物保險   93年5月17  93年9月2日    獲理賠1140
     股份有限公司   日                       00元
     、1201第3ZGP
     AFE20001號
附表十一（傅Ｏ力投保及申請理賠情形）：
編號 保險公司名稱   投保日期   申請理賠日期  理賠情形
     、保單號碼                              （新台幣）
1    南山人壽保險   93年4月15  93年5月20日   獲理賠3793
     股份有限公司   日         、5月26日     7元、58022
     、Ｚ000000000                            元、
     號
2    富邦產物保險   93年4月27  93年6月15日   獲理賠2200
     股份有限公司   日                       0元
     、0793PPK070
     98號
3    中央產物保險   93年4月27  93年6月15日   未獲理賠
     股份有限公司   日
     、091399GＺ00
     0000000號
4    友聯產物保險   93年4月27  93年6月15日   未獲理賠
     股份有限公司   日
     、1201第3ZGP
     AFE20001號
5    保誠人壽保險   93年5月4   93年6月1日    獲理賠4400
     股份有限公司   日                       0元
     、00000000號
6    蘇黎世產物保   93年5月12  93年6月25日   處理中
     險股份有限公   日
     司、DOXR0000
     -00000號
附表十二（王Ｏ強投保及申請理賠情形）：
編號 保險公司名稱   投保日期   申請理賠日期  理賠情形
     、保單號碼                              （新台幣）
1    南山人壽保險   93年4月8   93年5月間     獲理賠1000
     股份有限公司   日                       0元、15000
     、A1076號                               元
2    富邦產物保險   93年4月17  93年6月24日   未獲理賠
     股份有限公司   日
     、0793PPK069
     67號
3    蘇黎世產物保   93年4月27  93年6月28日   處理中
     險股份有限公   日
     司、90XN0000
     -00000號
4    友聯產物保險   93年4月27  未申請理賠
     股份有限公司   日
     、1201第3ZGP
     AFE20001號
5    中央產物保險   93年4月27  93年6月24日   未獲理賠
     股份有限公司   日
     、091399GＺ00
     0000000號
附表十三（徐Ｏ志投保及申請理賠情形）：
編號 保險公司名稱   投保日期   申請理賠日期  理賠情形
     、保單號碼                              （新台幣）
1    保誠人壽保險   93年2月5   93年5月10日   處理中
     股份有限公司   日         、6月25日
     、00000000號
2    安泰人壽保險   93年3月4   未申請理賠
     股份有限公司   日
     、22L0000000
     號
3    南山人壽保險   93年3月18  93年4、5月間  獲理賠1750
     股份有限公司   日                       0元、25000
     、A0900號                               元
4    蘇黎世產物保   93年3月22  93年6月28日   處理中
     險股份有限公   日
     司、90XN0000
     -00000號
5    富邦產物保險   93年4月3   未申請理賠
     股份有限公司   日
     、0793PPK065
     84號
附表十四（簡Ｏ中投保及申請理賠情形）：
編號 保險公司名稱   投保日期   申請理賠日期  理賠情形
     、保單號碼                              （新台幣）
1    新安東京海上   93年4月26  93年6至9月間  未獲理賠
     產物保險股份   日
     有限公司、保
     單號碼不詳
2    全球人壽保險   93年4月27  93年6至9月間  未獲理賠
     股份有限公司   日
     、保單號碼不
     詳
3    新光產物保險   93年5月13  93年6至9月間  共獲理賠29
     股份有限公司   日                       7679元
4    保誠人壽保險   93年5月17  93年7月21日   未獲理賠
     股份有限公司   日         、7月30日、8
     、00000000號              月3日、9月1
                               日、9月13日
5    南山人壽保險   93年5月23  93年6月21日   獲理賠2248
     股份有限公司   日、4月30  、7月30日、   1元、70083
     、Ｚ000000000   日         9月6日、9月   元、35609
     號（個人保單              15日          元、58360
     部分）、A107                            元、54424
     6號（團保部分                           元、56035
     ）                                      元、35376
                                             元（個人保
                                             單部分）、
                                             27500元、3
                                             2500元、25
                                             000元、225
                                             00元、2750
                                             0元、17500
                                             元（團保部
                                             分）
6    國泰世紀產物   93年5月28  93年6至9月間  共獲理賠11
     保險股份有限   日                       8000元
     公司、保單號
     碼不詳
7    中央產物保險   93年5月28  93年7月19日   未獲理賠
     股份有限公司   日         、8月2日、9
     、091399GP93              月21日
     0000000號
8    友聯產物保險   93年5月28  未申請理賠
     股份有限公司   日
     、1201第3ZGP
     AFE20001號
9    宏泰人壽保險   93年6月8   94年7月29日   共獲理賠120
     股份有限公司   日                       000元
     、0000000000
      號
10   富邦產物保險   93年8月13  未申請理賠
     股份有限公司   日
     、0793PPO003
     56號
附表十五（謝Ｏ威投保及申請理賠情形）：
編號 保險公司名稱   投保日期   申請理賠日期  理賠情形
     、保單號碼                              （新台幣）
1    友聯產物保險   93年4月28  未申請理賠
     股份有限公司   日
     、1201第3ZGP
     AFR00001號
2    南山人壽保險   93年4月28  93年7、8月    獲理賠1250
     股份有限公司   日         間            0元、7500
     、A1076號                               元、34000
                                             元、22500
                                             元、10000
                                             元
3    安泰人壽保險   93年4月29  未申請理賠
     股份有限公司   日
     、22L0000000
     號
4    蘇黎世產物保   93年5月21  93年9月10日   處理中
     險股份有限公   日
     司、DOXG0000
     -00000號
5    中央產物保險   93年5月21  93年8月間     未獲理賠
     股份有限公司   日
     、091399GＺ00
     0000000號
附表十六（李Ｏ倫投保及申請理賠情形）：
編號 保險公司名稱   投保日期   申請理賠日期  理賠情形
     、保單號碼                              （新台幣）
1    南山人壽保險   93年6月2   93年7月30日   獲理賠6659
     股份有限公司   日、6月2   、8月20日、8  0元、77859
     、Ｚ000000000   0日        月18日、8月3  元、62816
     號（個人保單              1日、9月15日  元、119783
     部分）、A107                            元、000000
     0號（團保部分                           元、158556
     ）                                      元（個人保
                                             單部分）、
                                             12500元、17
                                             500元、1500
                                             0元、25000
                                             元、20000元
                                             、30000元（
                                             團保部分）
2    中央產物保險   93年6月7   93年9月21日   未獲理賠
     股份有限公司   日
     、091399GＺ00
     0000000號
3    友聯產物保險   93年6月7   未申請理賠
     股份有限公司   日
     、1201第3ZGP
     AFE20001號
4    蘇黎世產物保   93年6月8   93年8月2日、  處理中
     險股份有限公   日         9月10日
     司、35ZK0000
     -00000號
5    宏泰人壽保險   93年6月8   93年9月10日   未獲理賠
     股份有限公司   日
     、0000000000
     號
6    保誠人壽保險   93年6月1   93年8月3日、  獲理賠2307
     股份有限公司   1日        8月23日、9月  50元
     、00000000號              1日、9月14日
附表十七（高Ｏ杰投保及申請理賠情形）：
編號 保險公司名稱   投保日期   申請理賠日期  理賠情形
     、保單號碼                              （新台幣）
1    中央產物保險   93年5月10  93年7月19日   未獲理賠
     股份有限公司   日         、8月間
     、091399GＺ00
     0000000號
2    友聯產物保險   93年5月10  93年9月14日   獲理賠8400
     股份有限公司   日                       0元
     、1201第3ZGP
     AFE20001號
3    保誠人壽保險   93年5月14  93年7月23日   獲理賠2300
     股份有限公司   日         、9月2日      00元
     、00000000號
4    蘇黎世產物保   93年5月17  93年7月29日   處理中
     險股份有限公   日         、9月10日
     司、DOXR0000
     -00000號
5    南山人壽保險   93年5月23  93年7月22日   獲理賠1589
     股份有限公司   日、4月29  、9月1日、9   2元、27809
     、Ｚ000000000   日         月10日        元、27809
     號（個人保單                            元、36447
     部分）、A107                            元、32044
     6號（團保部分                           元、44705
     ）                                      元（個人保
                                             單部分）、
                                             10000元、1
                                             7500元、17
                                             500元、250
                                             00元、2000
                                             0元、17500
                                             元（團保部
                                             分）
5    宏泰人壽保險   93年6月8   93年7月19日   未獲理賠
     股份有限公司   日
     、0000000000
     號
附表十八（陳Ｏ明投保及申請理賠情形）：
編號 保險公司名稱   投保日期   申請理賠日期  理賠情形
     、保單號碼                              （新台幣）
1    中央產物保險   93年4月21  93年7月30日   未獲理賠
     股份有限公司   日         、8月間
     、091399GＺ00
     0000000號
2    保誠人壽保險   93年4月26  93年6月14日   獲理賠2173
     股份有限公司   日         、7月30日、   00元
     、00000000號              8月9日、8月
                               23日、9月初
3    南山人壽保險   93年4月28  93年6月15日   獲理賠7023
     股份有限公司   日         、8月9日、8   5元、21144
     、Ｚ000000000              月19日        元、47746
     號（個人保單                            元、26658
     部分）、A107                            元、15107
     6號（團保部分                           元、37378
     ）                                      元 、33500
                                             元（個人保
                                             單部分）、
                                             12500元、7
                                             500元、175
                                             00元、3000
                                             0元（團保部
                                             分）
4    友聯產物保險   93年5月10  93年9月9日    獲理賠2600
     股份有限公司   日         、9月29日     0元、14000
     、1201第3ZGP                            元、8000元
     AFE20001號                              、16000元
5    蘇黎世產物保   93年5月17  93年6月28日   獲理賠1000
     險股份有限公   日         、7月29日     0元、10000
     司、DOXR0006                            、元、0000
     -00000號                                元、14000
                                             元、8000元
                                             、6000元、
                                             6000元
附表十九（張Ｏ森投保及申請理賠情形）：
編號 保險公司名稱   投保日期   申請理賠日期  理賠情形
     、保單號碼                              （新台幣）
1    國華人壽保險   93年3月9   93年6月29日   獲理賠1750
     股份有限公司   日         、7月27日、   00元
     、DB004655號              9月17日
2    保誠人壽保險   93年5月19  93年7月7日、  獲理賠1400
     股份有限公司   日         7月27日、9月  00元
     、00000000號              17日
3    蘇黎世產物保   93年5月27  93年6、7月間  獲理賠3000
     險股份有限公   日                       0元、20000
     司、保單號碼                            元
     不詳
4    宏泰人壽保險   93年5月31  93年7月7日    未獲理賠
     股份有限公司   日
     、0000000000
     號
5    友聯產物保險   93年6月8   93年9月31日   獲理賠6600
     股份有限公司   日                       0元
     、1216第3ZGP
     AFR00004號
附錄論罪科刑法條
刑法第三百三十九第一項：
意圖為自己或第三人不法之所有，以詐術使人將本人或第三人之
物交付者，處五年以下有期徒刑、拘役或科或併科一千元以下罰
金。
刑法第二百十五條：
從事業務之人，明知為不實之事項，而登載於其業務上作成之文
書，足以生損害於公眾或他人者，處三年以下有期徒刑、拘役或
五百元以下之罰金。
修正前刑法第三百四十條：
以犯第三百三十九條之罪為常業者，處一年以上七年以下有期徒
刑，得併科五萬元以下罰金。


司法院資訊處製作；財團法人民間司法改革基金會備份。
